【裁判字號】    98,訴,517
【裁判日期】    990210
【裁判案由】    返還所有物
【裁判全文】
臺灣雲林地方法院民事判決               98年度訴字第517號
原      告  甲○○
被      告  乙○○
上列當事人間請求返還所有物等事件，本院於民國99年1 月28日
言詞辯論終結，判決如下：
    主  文
原告之訴駁回。
訴訟費用由原告負擔。
    事實及理由
一、原告起訴主張:
（一）緣原告於民國（下同）98年4 月，在雲林縣北港牛墟巧遇
      被告，被告遞交名片予原告，並主動要求到原告家參觀大
      型水沉香（38公斤重、下稱系爭水沉香），經被告水試、
      火燒、鼻聞、鑑賞後，向原告說是假貨，提出購買當作其
      店中擺飾之議，首先開價新台幣（下同）1 千元，後兩造
      以3 千元成交（下稱系爭買賣）。
（二）惟兩造買賣當時，原告曾明確告知被告，系爭水沉香為原
      告先生之物，若其不同意出售時，則要去載回等語。被告
      當時並未表示任何意見，故被告臨走前，原告再次強調，
      被告則答稱其最討厭東西載來載去等語，原告即表示不會
      讓被告麻煩，原告會開車去載回等語，被告隨即離去。
（三）豈料間隔2 天，被告一早到北港牛墟告知原告其已將系爭
      水沉香以物易物等語。98年5 月9 日被告村裡的人，在牛
      墟公開說原告以3 千元賤售越南38公斤的假水沉香，被告
      高價以物易物等語。原告聽後難過至極，當天立即至被告
      家，歸還價金3 千元予被告，並要求被告返還系爭水沉香
      ，惟遭被告拒絕。同年5 月11日原告再告知被告，如其有
      困難，請告知其以物易物對方之電話號碼，原告願與對方
      直接溝通等語，然亦經被告斷然拒絕。且被告夫妻並隨即
      聯手指責羞辱原告，企圖使原告知難而退，放棄追討。
（四）然兩造買賣系爭水沉香時，既經原告表示該物為原告先生
      所有，如原告之先生不同意出售時，即要載回等語，係屬
      於民法第379 條所規定保留買回權利之買賣，今原告既已
      表示要買回該標的物，並已返還價金3 千元予被告，被告
      即應將該系爭水沉香返還原告，故依民法買回之規定，請
      求被告返還系爭水沉香。
（五）又被告如已將系爭水沉香處分，而無法原物返還時，則請
      求依98年11月4 日，網路查詢列印之台灣目前越南水沉香
      國際標準等級交易價格每公斤800 美元（匯率以每美元兌
      換新台幣32.558元計算），被告共應賠償原告98萬元等語
      。
（六）對於被告答辯之陳述:
  1 、兩造買賣系爭水沉香時，原告只是告知被告暫緩處理該水
      沉香，並沒有告知被告要暫緩幾天。另原告也沒有說該水
      沉香當初是以7 千元所購得，且因原告係在10幾年前買的
      ，原告已經忘記當時購買的價額，原告當時主要是要買緬
      甸玉。
  2 、兩造買賣當天的晚上，原告的先生有回來，原告有告知已
      經把系爭水沉香賣了等語，原告的先生只是說為什麼讓陌
      生的男人來家裡，對於其他則未表示意見。因為原告的先
      生回來已經晚了，他是在新營上班，就先休息了等語。
（七）並聲明：
  1 、被告應交付原告兩造於民國98年4 月25日許買賣之標的物
      「38公斤之水沈香」。
  2 、如被告無法交付前項之水沉香時，被告應給付原告98萬元
      。
  3 、訴訟費用由被告負擔。
二、被告則以:
（一）被告係於98年4 月25日許以現金向原告買系爭沉香，原告
      有說當天晚上他先生回來，不同意的話，要把東西還給原
      告，被告也有把名片給原告，且經過10天左右，被告再去
      牛墟時，碰到原告，原告亦未表示任何意見，還拿一塊玉
      給被告看，被告還對其說不錯。嗣後原告不知聽誰道聽塗
      說，導致原告心理不平衡，才要將系爭水沉香討回去，東
      西是被告向原告買的，錢已經交給原告了，原告要跟被告
      要回去，沒有道理。
（二）且系爭水沉香只是一種藝品，當初原告是以7 千元買的，
      原告嫌占位置，才以3 千元賣給被告，並不是真品水沉香
      ，所以原告提出的電腦價格不適用。另被告也沒有說要買
      來當裝飾，且被告買來後，被告要如何處理是被告的權利
      。被告已經在向原告購買經過10天左右，跟人家以物易物
      處分完畢，係跟人家換得壽山石一個及一個茶杯、一個茶
      壺等物品，因此無法返還等語置辯。
（三）並聲明:
  1、 原告之訴駁回。
  2、 訴訟費用由原告負擔。
三、兩造爭執及不爭執之事項:
（一）不爭執事項：
  1、 被告有於98年4 月25日許以3 千元向原告購買「38公斤重
      的水沈香」。
  2、 原告於98年5月9日向被告要求歸還水沈香。
二、爭執事項：
  1、 兩造買賣系爭水沉香時，原告有無表示其先生不同意時要
      載回來？抑或是如被告所抗辯兩造係約定原告的先生於當
      天晚上如不同意，則要把系爭水沉香還給原告？及其法律
      效果如何?
  2、 系爭水沈香是否為真正之水沈香？
  3、 系爭水沈香當初原告購買之價格是否為7千元？
  4、 系爭水沈香是否確經被告處分完畢？
四、得心證之理由：
（一）按當事人主張有利於己之事實者，就其事實有舉證之責任
      。但法律別有規定，或依其情形顯失公平者，不在此限，
      民事訴訟法第277 條定有明文。又民事訴訟如係由原告主
      張權利者，應先由原告負舉證之責，若原告先不能舉證，
      以證實自己主張之事實為真實，則被告就其抗辯事實即令
      不能舉證，或其所舉證據尚有疵累，亦應駁回原告之請求
      （最高法院17年上字第917號判例足資參照）
（二）原告主張: 兩造於98年4 月25日許買賣系爭水沉香時，曾
      向被告表示系爭水沉香為原告先生之物，若其不同意出售
      時，則要去載回等語，係屬於民法第379 條規定保留買回
      權利之買賣等語。為被告所否認，並辯稱: 原告係說當天
      晚上他的先生回來，不同意的話，則要把東西還給原告等
      語。經查：
  1、 原告並未提出任何證據證明其上開主張兩造系爭買賣係有
      保留買回權利之買賣為真正，依前開判例意旨，已難認屬
      實。
  2、 且縱如原告所主張其於上開買賣當時，曾向被告表示系爭
      水沉香為原告先生之物，若其不同意出售時，則要去載回
      等語屬實。然核其性質，應係指兩造上開買賣係附以原告
      之先生如不同意，則該買賣即失其效力之意思，應係屬於
      民法第99條第2 項所規定之附解除條件之買賣。而原告之
      先生於兩造買賣當天晚上，經原告告知系爭買賣，而對於
      該買賣未示任何意見等情，為原告所自陳，堪信屬實。即
      原告之先生對於該買賣並未表示反對（不同意），應足確
      認。則該解除條件應已確定不成就，即兩造上開買賣應已
      確定不失其效力。尚難因原告事後聽聞傳言系爭水沉香經
      被告以高價以物易物而反悔，而得於系爭買賣成立生效後
      ，經過約14日之期間後，還得要求以原價買回。
（三）因此，原告本於民法關於買回之規定，請求被告交付系爭
      水沉香，為無理由，應予駁回。
（四）又原告請求被告交付系爭水沉香，既無理由，則其訴之聲
      明第二項，請求被告如無法交付系爭水沉香時，應給付其
      98萬元，亦屬無據，應併予駁回。
五、本件事證已臻明確，兩造其餘攻擊防禦方法，經本院審酌後
    ，認與本件判決結果不生影響，爰不一一論述，併此敘明。
六、結論：原告之訴為無理由，依民事訴訟法第78條，判決如主
    文。
中    華    民    國    99    年    2     月    10    日
                  民事第二庭    法  官  黃一馨
以上正本係照原本作成
如對本判決上訴，須於判決送達後廿日內向本院提出上訴狀
中    華    民    國    99    年    2     月    10    日
                                書記官  曾玲玲

司法院資訊處製作；財團法人民間司法改革基金會備份。
